【裁判字號】    95,簡聲抗,1
【裁判日期】    951004
【裁判案由】    訴訟救助
【裁判全文】
臺灣臺東地方法院民事裁定             95年度簡聲抗字第1號
抗  告  人  乙○○
相  對  人  逢欣實業有限公司
法定代理人  甲○○
上抗告人聲請訴訟救助事件，抗告人對於中華民國 95年7月31日
本院臺東簡易庭95年度東簡救字第 2號裁定，提起抗告，本院裁
定如下：
    主    文
原裁定廢棄。
本件准予訴訟救助。
抗告費用由相對人負擔。
    理    由
一、抗告意旨略以：抗告人乙○○與相對人逢欣實業有限公司間
    確認本票債權不存在訴訟，業經本院95年度東簡字第 189號
    審理在案，茲因聲請人無資力支出訴訟費用，為此爰依民事
    訴訟法第107條、第109條之規定，聲請裁定准予訴訟救助，
    不料原審以抗告人於94年度之所得為新臺幣（下同）14,000
    元，且名下有汽車一部、土地 2筆、投資瑞豐瓦斯行20萬元
    ，財產總額為 751,320元等情，而聲請人與相對人間確認本
    票債權不存在事件之訴訟費用，僅為60,400元，是以聲請人
    顯有資力，足以支付本件裁判費，其訴訟救助聲請即屬無從
    准許，而駁回抗告人訴訟救助之聲請。然而，抗告人94年度
    所得為14,000元，不足以支付家庭生活費；汽車一輛已於94
    年9月2日移轉於第三人顏上；土地 2筆因欠稅遭法務部行政
    執行署花蓮行政執行處（以下簡稱花蓮行政執行處）查封在
    案；投資瑞豐瓦斯行20萬元，該瓦斯行已移轉於相對人，抗
    告人並非不願繳納裁判費，而係無力繳納裁判費，且上開確
    認本票債權不存在訴訟並非顯無勝訴之望，故聲請廢棄原裁
    定，准予訴訟救助等語。
二、按當事人無資力支出訴訟費用者，法院應依聲請，以裁定准
    予訴訟救助，民事訴訟法第107條第1項定有明文。又請求救
    助之事由，應釋明，同法109條第2項亦有明文之規定。至釋
    明事實上之主張，得用可使法院信其主張為真實之一切證據
    ，但依證據之性質不能即時調查者，不在此限，此觀之同法
    第 284條之規定自明。而所謂「無資力」係指窘於生活，且
    缺乏經濟信用者而言；所謂無資力支出訴訟費用，並非當事
    人全無財產之謂，當事人雖有財產而不能自由處分，如若無
    籌措款項以支出訴訟費用之信用技能，即為無資力支出訴訟
    費用，最高法院43年度台抗字第152號、29年度抗字第179號
    判例意旨闡釋甚明。
三、經查：抗告人94年度之年所得僅14,000元，確不足以支付家
    庭生活費用；抗告人所有之車牌號碼 E7-9785號已移轉登記
    予第三人顏上，亦有行車執照、中央產物保險股份有限公司
    各1份為證；抗告人所有鹿野鄉○○段344-52、344-377地號
    土地 2筆因欠稅遭花蓮行政執行處查封乙節，除有土地登記
    謄本在卷可稽外，並經本院向花蓮行政執行處調該處94年度
    營稅執特專字第28373號執行案件卷宗查核屬實，上開2筆土
    地之公告現值共 551,320元，而抗告人在上揭行政執行案件
    中欠繳92年度營業稅之罰鍰高達 1,453,200元，且抗告人所
    有之上開土地，均已設定最高限額抵押權，是抗告人雖有不
    動產而不能自由處分，該等土地既已設定最高限額抵押權予
    債權人，又經花蓮行政執行處查封在案，客觀上自難據為抗
    告人籌措款項以支出訴訟費用之憑據；另抗告人投資之瑞豐
    瓦斯行已移轉於相對人之情，亦有協議書 1份附卷足憑。綜
    上本院審酌抗告人之經濟條件及家庭成員等情，抗告人確有
    窘於生活而無力支出訴訟費用之虞。此外，經調閱本院臺東
    簡易庭95年度東簡字第 189號（即抗告人與相對人間確認本
    票債權不存在事件）案卷，抗告人亦非顯無勝訴之望，抗告
    人聲請訴訟救助，應予准許。原審不及審酌上情，而駁回抗
    告人之聲請，尚有未洽。抗告意旨指摘原裁定不當，求予廢
    棄，為有理由，爰裁定如主文。
四、據上論結，本件抗告為有理由，應依民事訴訟法第 436條之
    1第3項、第 492條前段、第78條，裁定如主文。
中    華    民    國    95    年    10    月    4     日
                  民事庭  審判長法  官 楊智勝
                                法  官 范乃中
                                法  官 陳弘能
上為正本係照原本作成。
本裁定不得再抗告。
中    華    民    國    95    年    10    月    5     日
                                書記官 林建成


司法院資訊處製作；財團法人民間司法改革基金會備份。
